【裁判字號】    99,親,53
【裁判日期】    990825
【裁判案由】    認領子女等
【裁判全文】
臺灣臺中地方法院民事裁定                99年度親字第53號
聲  請  人  丙○○
即  原  告
兼  法  定  乙○○
代  理  人
共      同  駱威文律師
訴訟代理人
相  對  人  甲○○
即  被  告
上列當事人間請求認領子女等事件，聲請人聲請命相對人甲○○
為親子血緣鑑定，本院裁定如下：
    主      文
相對人甲○○應於民國九十九年九月二十八日上午十時三十分，
親至行政院國軍退除役官兵輔導委員會臺中榮民總醫院，會同聲
請人丙○○進行親子血緣鑑定，並將鑑定結果提出於本院。
    理      由
一、按法院認應證之事實重要，且舉證人之聲請正當者，應以裁
    定命他造提出文書；民事訴訟法第341條、第342條第1 項、
    第343條至第345條、第346條第1項、第347條至第351條及第
    354 條之規定，於勘驗準用之；法院不能依當事人聲明之證
    據而得心證，為發現真實認為必要時，得依職權調查證據，
    民事訴訟法第343條、第367條及第288條第1項分別定有明文
    。
二、復按一般週知之血親鑑定（ＤＮＡ基因圖譜定序鑑定）其正
    確率雖高達百分之99以上，然前揭鑑定方式，並非惟一必要
    。故應在聲請之一造已盡「形式舉證責任」，而「法院卻無
    法形成心證」時，因鑑定結果之勘驗事項，於應證之事實，
    至為重要，法院始有必要命兩造進行血緣鑑定，以免侵犯人
    權。職此，聲請人請求本院命相對人配合為ＤＮＡ血親鑑定
    ，其必聲請人已盡「形式舉證責任」，而本院卻無法形成「
    優勢心證」始可。換言之，聲請人舉證責任之程度，必須達
    到使法院認其所主張之事實「可能為真」，即「存在」之可
    能性大於「不存在」，或「真實」之可能性大於「虛假」之
    程度，此即英美法證據法則上所稱之優勢證據（preponder-
    ance of the evidence）舉證標準。
三、經查：本件聲請人即原告（下稱原告）主張原告丙○○為原
    告乙○○自相對人即被告（下稱被告）受胎所生，請求被告
    認領乙情，業據提出戶籍謄本2 件、經被告簽名之臺安醫院
    心臟超音波篩檢/ 追蹤檢查結果、乙○○之子自費同意書、
    配方奶使用申請書、住院同意書、新生兒聽力篩檢申請書、
    腎臟超音波篩檢說明書、自費篩檢同意書各1 份為證，惟本
    院尚無從據此而得心證。又認領之訴，係非婚生子女對於不
    認領之生父，確定其等間親子關係存在，通常以鑑定其間血
    緣之關係為斷，應屬法院勘驗之範圍，自可適用民事訴訟法
    關於勘驗之規定。而若一造不配合作血緣之鑑定，顯然無法
    確定子女之真實身分，致子女之身分不明。加以有關於認諾
    及訴訟上自認或不爭執事實效力之規定，與認領無效事件並
    不適用之（民事訴訟法第594 條參照），是前揭ＤＮＡ基因
    圖譜定序鑑定即屬必要，且其對人權之侵犯甚微。綜上，本
    件原告已盡形式舉證責任，而法院卻無法形成心證，加以本
    院認如主文所示勘驗事項，於應證之事實，至為重要，堪可
    認原告之主張為正當。是原告丙○○與被告間之親子血緣鑑
    定即有其必要。
四、上開勘驗事項，非由被告本人親受之，不能進行，參諸前揭
    規定，本院為發現真實並認其有必要性，爰依民事訴訟法第
    367條、第343條，裁定如主文所示。
中    華    民    國    99    年    8    月    25    日
                  家事法庭      法  官  郭妙俐
以上正本係照原本作成
如對本裁定抗告須於裁定送達後10日內向本院提出抗告狀。
中    華    民    國    99    年    8    月    25    日
                                書記官  魏宏銘

司法院資訊處製作；財團法人民間司法改革基金會備份。
